【裁判字號】    91,簡,451
【裁判日期】    920327
【裁判案由】    綜合所得稅
【裁判全文】
高雄高等行政法院簡易判決                    九十一年度簡字第四五一號
    原      告  甲○○
    被      告  財政部台灣省南區國稅局
    代  表  人  乙○○局長
    訴訟代理人  江季玲
                丙○○
右當事人間因綜合所得稅事件，原告不服財政部中華民國九十一年十一月五日台財訴
字第０九一００四四０五六號訴願決定，提起行政訴訟。本院判決如左：
    主  文
原告之訴駁回。
訴訟費用由原告負擔。
    事實及理由
一、原告起訴後，被告代表人許虞哲業於民國（下同）九十二年一月二十七日變更為
    乙○○，被告以新任代表人聲明承受訴訟，並無不合，應予准許。
二、緣原告於八十九年間將其所有門牌號碼高雄市前金區○○○路二三一號房屋（下
    稱系爭房屋），出租予案外人佳多莉雅餐廳作營業使用，於當年度綜合所得稅結
    算申報時，申報租賃收入總額新台幣（下同）一００、０００元，扣除必要費用
    及成本四三、０００元，租賃所得為五七、０００元，經被告初查以其申報之租
    金顯較當地一般租金為低，乃依查得資料及當地一般租金調整其租賃收入為四二
    九、八三二元，調增租賃所得二四五、００四元，併課八十九年度綜合所得稅。
    原告不服，申請復查結果，獲追減租賃所得一九四、九七七元；原告猶表不服，
    提起訴願，遭決定駁回；遂提起本件行政訴訟。
三、原告起訴意旨略以：（一）緣原告所有系爭房屋一樓及二樓房屋所有權狀面積含
    公共設施分別為九．九坪及一三．七四坪，八十九年度出租佳多莉雅餐廳作營業
    使用，被告以稅捐稽徵處核定房屋稅之房屋面積一樓為一一．九七坪及二樓十四
    ．五八坪計算原告出租房屋之面積，進而核定原告租賃所得，原被告雙方計算之
    租賃所得分別為一六三、三六八元及一八七、七七二元，兩者金額相差二四、四
    ０四元。（二）查被告依「高雄市區房屋租賃租金標準」核定原告就系爭房屋租
    賃所得一樓每坪八百二十元，二樓每坪四百元，原告並不爭執。惟其坪數面積卻
    片面依稅捐稽徵處電腦計算之房屋稅核課面積（含全棟大樓樓梯、電梯、屋頂及
    地下室等）認定原告出租面積，致所計算出之租賃所得遭誇大、灌水。經原告以
    已內含公共設施之權狀面積計算租賃所得額，卻遭被告認定不符合經驗法則而駁
    回，該訴願決定書理由中更錯認系爭標的物為全棟房屋，致本案租賃所得之認定
    違反稅法核實課稅原則云云，並求為判決訴願決定及原處分（含復查決定）關於
    原告不利部分均撤銷。被告則以：（一）原告將其所有系爭房屋出租予案外人佳
    多莉雅餐廳營業使用，列報八十九年度租金收入一００、０００元，租賃所得五
    七、０００元，原核以其申報租金顯較當地一般租金為低，乃參照當地一般租金
    標準核算租賃收入四二九、八三二元〔（３６．５７坪×８２０元×１２月）＋
    （１４．５８坪×４００元×１２月）〕，減除四三％必要損耗及費用，調增租
    賃所得二四五、００四元，並無不合。（二）依財政部高雄市國稅局鹽埕稽徵所
    （下稱鹽埕稽徵所）查得資料及高雄市稅捐稽徵處鹽埕分處函稱，佳多莉雅餐廳
    設籍營業為系爭房屋一、二樓，惟一、二樓營業面積為一一‧九七坪及十四‧五
    八坪，經按該營業面積參照當地一般租金標準重新核算租賃收入一八七、七六八
    元〔（１１．９７坪×８２０元×１２月）＋（１４．５８坪×４００元×１２
    月）〕，減除四三％必要損耗及費用暨申報數，應調增租賃所得五０、０二七元
    ，原核定調增租賃所得二四五、００四元，乃予追減一九四、九七七元。（三）
    原告訴稱被告片面核定租用面積，致所計算出之租賃所得遭不實誇大、灌水云云
    ，查原告主張系爭房屋一、二樓面積九‧九坪及十三‧七四坪，並未含附屬建物
    及公設部分，惟依高雄市稅捐稽徵處鹽埕分處核課房屋稅之營業用面積為一一‧
    九七坪及十四‧五八坪，被告據以核定原告出租面積，並無不合。又查原告列報
    系爭房屋全年租金收入一００、０００元，折算一、二樓每坪每月租金為四三六
    元及二一三元，而鄰近房屋出租供營業使用一、二樓每坪每月一、０四四元及五
    ０九元，較當地一般租金標準一、二樓每坪每月八二０元及四００元為高，是原
    告申報租金收入，顯較當地一般租金標準為低，被告依規定予以調整，並無不合
    等語置辯，並請求判決駁回原告之訴。
四、按「個人之綜合所得總額，以其全年左列各類所得合併計算之：‧‧‧第五類：
    租賃所得及權利金所得：‧‧‧一、財產租賃所得及權利金所得之計算，以全年
    租賃收入或權利金收入，減除必要損耗及費用後之餘額為所得額。‧‧‧五、財
    產出租，其約定之租金，顯較當地一般租金為低，稽徵機關得參照當地一般租金
    調整計算租賃收入。」行為時所得稅法第十四條第一項第五類第一款及第五款定
    有明文。次按「綜合所得稅租賃所得設算核定案件，納稅義務人如有異議時，稽
    徵機關應實地調查鄰近房屋之租金作為核課之依據，即將設算租金與鄰近租金比
    較，高時改課，低時維持原核定。」「八十九年度財產租賃必要損耗及費用標準
    ：一、固定資產：必要損耗及費用減除四三％。」亦為財政部賦稅署七十七年十
    一月九日台稅一發第七七０六六五八五一號函、財政部九十年一月二十日台財稅
    第０九００四五０七０五號函核示在案。
五、本件原告將其所有系爭房屋一樓、二樓，出租於案外人佳多莉雅餐廳作營業使用
    ，原告配偶洪國盛於八十九年度綜合所得稅結算申報時，申報租賃收入總額一０
    ０、０００元，扣除必要費用及成本四三、０００元，租賃所得五七、０００元
    ，經被告初查以其申報之租金顯較當地一般租金為低，乃依查得資料及當地一般
    租金調整其租賃收入為四二九、八三二元，調增租賃所得二四五、００四元，併
    課八十九年度綜合所得稅。原告不服，申請復查結果，被告以鹽埕稽徵所查得資
    料及高雄市稅捐稽徵處函認定，佳多莉雅餐廳設籍營業為該址一、二樓，惟一、
    二樓營業面積為一一‧九七坪及十四‧五八坪，經按該營業面積參照當地一般租
    金標準重新核算租賃收入一八七、七六八元〔（１１．９７坪×８２０元×１２
    月）＋（１４．５８坪×４００元×１２月）〕，減除四三％必要損耗及費用暨
    申報數，應調增租賃所得五０、０二七元，原核定調增租賃所得二四五、００四
    元，乃予追減一九四、九七七元之事實，有房屋租賃契約書、原告配偶洪國盛八
    十九年度綜合所得稅結算申報書、八十九年度非自住房屋使用及租賃情形調查表
    、高雄市稅捐稽徵處房屋現值核計表、鹽埕稽徵所九十一年三月五日財高國稅鹽
    審字第０九一０００五０三三號函、高雄市稅捐稽徵處鹽埕分處九十一年四月十
    九日高市稽鹽財字第０九一０００九五０五號、九十一年三月三日高市稽鹽（財
    ）字第０九一０００四六０八０號函、被告核定書等影本附於原處分卷及訴願卷
    可稽，且為兩造所不爭執，足堪信實。
六、經查，原告對於系爭房屋租金，被告依當地一般租金標準予以調整，一樓部分每
    坪八二０元、二樓部分每坪四００元計算並不爭執，所爭執者厥為系爭房屋租賃
    面積而已；然查原告係將系爭房屋一、二樓全部出租予案外人作營業使用，而營
    業使用之範圍，非僅房屋實際屋內部分，尚包括與房屋使用有不可分割之附屬建
    物及公共設施部分在用，殆無疑議。本件原告所有系爭房屋，依所有權狀記載面
    積為：一層三二．七五平方尺，二層四五．四三平方公尺，騎樓一三．四三平方
    公尺，附屬建物平台三．六二平方公尺，陽台三．六二平方公尺及共同使用部分
    ，有所有權狀附卷可憑；再依鹽埕稽徵所九十一年三月五日財高國稅鹽審字第０
    九一０００五０三三號函及高雄市稅捐稽徵處鹽埕分處九十一年四月十九日高市
    稽鹽財字第０九一０００九五０五號、九十一年三月三日高市稽鹽（財）字第０
    九一０００四六０八０號函附系爭房屋現值核計表所載，系爭房屋使用情形，營
    業部分面積一樓為三九．六平方公尺（三六．三平方公尺加三．三平方公尺）即
    一一．九七坪；二樓部分面積為四八．二平方公尺即一四．五八坪，原告既將系
    爭房屋全部出租，則應依高雄市稅捐稽徵處房屋現值核計表所載面積為準，非以
    原告所主張之房屋內部實際面積為準，是原告主張出租面積一樓及二樓分別為九
    ．九坪及一三．七四坪，至於騎樓部分之一三．四三平方公尺、平台三．六二平
    方公尺及陽台三．六二平方公尺及公共使用部分不應計算在內云云，委無足採。
七、綜上所述，原告配偶八十九年度綜合所得稅結算申報，將原告所有門牌號碼高雄
    市前金區○○○路二三一號房屋，出租予案外人佳多莉雅餐廳供營業使用，於當
    年度綜合所得稅結算申報時，申報租賃所得總收入一００、０００元，租賃所得
    五七、０００元，經被告初查以其申報之租金顯較當地一般租金為低，乃依查得
    資料及當地一般租金調整其租賃收入為四二九、八三二元，調增租賃所得二四五
    、００四元，併課八十九年度綜合所得稅。嗣原告申請復查，獲追減租賃所得一
    九四、九七七元，並無不合；訴願決定予以維持，亦無違誤；原告起訴意旨求為
    撤銷訴願決定、復查決定及原處分不利於原告部分，為無理由，應予駁回。爰不
    經言詞辯論為之。
據上論結，本件原告之訴為無理由，爰依行政訴訟法第二百三十三條第一項、第二百
三十六條、第一百九十五條第一項後段、第九十八條第三項前段，判決如主文。
中      華      民      國    九十二    年      三      月    二十七    日
                              高雄高等行政法院第三庭
                                          法      官   戴見草
右為正本係照原本作成。
如不服本判決，應於送達後二十日內，向本院提出上訴狀並表明上訴理由，如於本判
決宣示後送達前提起上訴者，應於判決送達後二十日內補提上訴理由書（須按他造當
事人人數附繕本）。
提起上訴應預繳送達用雙掛號郵票七份（每份三十四元）。
中      華      民      國    九十二    年      三      月    二十七    日
                                          法院書記官   嚴寶明
附註：
行政訴訟法第二百三十五條（第一項、第二項）：
對於適用簡易程序之裁判提起上訴或抗告，須經最高行政法院之許可。
前項許可，以訴訟事件所涉及之法律見解具有原則性者為限。


司法院資訊處製作；財團法人民間司法改革基金會備份。
